臺灣臺南地方法院民事裁定
111年度家救字第140號
聲  請  人
即  原  告  陸○德   設臺南市○○區○○路○○00號信箱  
上列當事人間回復繼承權事件，聲請人聲請訴訟救助，本院裁定
如下：
    主    文
聲請駁回。
程序費用由聲請人負擔。
    理    由
一、聲請意旨略以：聲請人起訴請求回復繼承權，本應繳納裁判
    費用，但聲請人生活困難，年事已高，且具低收入身分實無
    資力再支出該訴訟費用。再本件物證齊全，聲請人必有勝訴
    之望，為此爰依民事訴訟法第107條規定，請求准予訴訟救
    助等語。
二、按當事人無資力支出訴訟費用者，法院應依聲請，以裁定准
    予訴訟救助。但顯無勝訴之望者，不在此限。民事訴訟法第
    107條第1項定有明文。所謂顯無勝訴之望者，係指聲請訴訟
    救助之當事人所提起之訴或上訴依其主張之事實於法律上本
    無獲得勝訴之望；或其起訴或上訴為不合法之情形而言（最
    高法院87年台抗字第660號、75年度台抗字第227號裁定意旨
    參照）。又上開規定，得類推適用於家事非訟事件（最高法
    院101年度台聲字第900號民事裁定參照）。是如聲請訴訟救
    助之當事人顯無勝訴之望，則雖經釋明其無支出訴訟費用之
    資力，或經出具有資力之人出具保證書代之，亦應駁回其聲
    請。
三、聲請人即原告起訴主張：原告母親陳○之父親陳○死亡時，陳
    予應係繼承人，陳予應可繼承臺南市○○區○○段0○000○000○00
    0○000地號及臺南市○○區○○段000、000-0、000、000-0、000
    -0、000、000-0地號之土地，但未將陳○列入繼承人，上開
    土地現分別登記為被告等人所有，故依民法第1146條第1項
    及第767條之規定，請求回復繼承權，並塗銷上開土地之繼
    承登記等語。然查：
　　㈠按繼承權被侵害者，被害人或其法定代理人得請求回復之
      ，民法第1146條第1項定有明文。又大法官會議釋字第437
      號解釋謂：繼承因被繼承人死亡而開始，繼承人自繼承開
      始時，除民法另有規定及專屬於被繼承人本身之權利義務
      外，承受被繼承人財產上之一切權利義務，無待繼承人為
      繼承之意思表示，繼承權是否被侵害，應以繼承人繼承原
      因發生後，有無被他人否認其繼承資格並排除其對繼承財
      產之占有、管理或處分為斷，凡無繼承權而於繼承開始時
      或繼承開始後僭稱為真正繼承人或真正繼承人否認其他共
      同繼承人之繼承權，並排除其占有、管理或處分者，均屬
      繼承權之侵害，被害人或其法定代理人得依民法第1146條
      規定請求回復。又繼承權被侵害者，被害人或其法定代理
      人得請求回復之。前項回復請求權，自知悉被侵害之時起
      ，2年間不行使而消滅；自繼承開始時起逾10年者亦同。
      民法第1146條亦定有明文。
　　㈡惟原告之母陳○係於民國43年9月23日死亡，而其父親陳○係
      於36年1月29日死亡，有戶籍資料可憑（參見本院111年度
      司家調字第368號卷第13、39頁），縱陳○對上開土地有繼
      承權，但其自36年1月29日起即開始有繼承權，而原告卻
      遲至111年4月29日始向本院起訴，有本院收狀章在卷可佐
      ，顯已逾10年之期限，因此，原告不得再請求回復繼承權
      。從而，原告提起本訴，向被告請求回復繼承權，在法律
      上顯無理由。是聲請訴訟救助之本案訴訟既無理由而顯無
      勝訴之望，核與前揭訴訟救助之要件不合，聲請人之聲請
      自無從准許，應予駁回。
中　　華　　民　　國　　111 　年　　9 　　月　　15　　日
                  家事法庭  法  官  陳文欽
以上正本係照原本做成。
如對本裁定抗告須於裁定送達後10日內向本院提出抗告狀，並繳
納抗告費新臺幣1,000元。 
中　　華　　民　　國　　111 　年　　9 　　月　　15　　日
                            書記官  易佩雯